【裁判字號】    99,交聲,330
【裁判日期】    990729
【裁判案由】    違反道路交通管理處罰條例聲明異議
【裁判全文】
臺灣花蓮地方法院交通事件裁定         99年度交聲字第330號
原處分機關  交通部公路總局臺北區監理所花蓮監理站
異  議  人
即受處分人  甲○○
上列異議人即受處分人因違反道路交通管理處罰條例案件，對於
交通部公路總局臺北區監理所花蓮監理站民國99年7月21 日所為
之處分（處分案號：花監違字第裁44-P00000000號），聲明異議
，本院裁定如下：
    主  文
原處分關於甲○○酒精濃度超過規定標準，吊扣駕駛執照十二個
月部分之處分撤銷。
前項撤銷部分不罰
    理  由
一、異議人即受處分人甲○○於民國99年2月5日2時45 分許，酒
    後騎車牌號碼RGQ─797號輕型機車（下稱上開機車），於行
    經花蓮縣花蓮市○○○街95號，為警攔檢並施以酒精濃度測
    試，測得其呼氣之酒精濃度測試值為 0.58MG /L，遂予以製
    單舉發，因異議人前開公共危險之犯行業經法院判處拘役40
    日確定，故原處分機關依道路交通管理處罰條例第35條第 1
    項第1款之規定，裁處異議人吊扣駕駛執照12 個月，並應施
    以道路交通安全講習。
二、異議意旨略以：異議人當時係騎輕型機車，並非重型機車，
    不應吊扣異議人普通重型機車之駕照，依法聲明異議，請求
    免予吊扣異議人所有普通重型機車之駕照等語。
三、按汽車駕駛人飲用酒類或其他類似物後，其吐氣所含酒精濃
    度超過每公升0.25毫克以上者，不得駕車；汽車駕駛人，駕
    駛汽車經測試檢定酒精濃度超過規定標準者，處15,000元以
    上60,000元以下罰鍰，並當場移置保管該汽車及吊扣其駕駛
    執照1年，道路交通安全規則第114條第2 款及道路交通管理
    處罰條例第35條第1項第1款分別定有明文。又汽車駕駛人，
    有道路交通管理處罰條例第35條第1 項規定之情形者，應接
    受道路交通安全講習，同條例第24條第1項第2款亦有明定。
    復按道路交通管理處罰條例第68條業於94年12月14日修正，
    並自95年3月1日施行，修正前之道路交通管理處罰條例第68
    條規定：「汽車駕駛人，因違反本條例及道路交通安全規則
    之規定，受吊扣或吊銷駕駛執照處分時，吊扣或吊銷其持有
    各級車類之駕駛執照」，而修正後之道路交通管理處罰條例
    第68條則規定：「汽車駕駛人，因違反本條例及道路交通安
    全規則之規定，受吊銷駕駛執照處分時，吊銷其持有各級車
    類之駕駛執照」，其修正之原因乃舊法將違規駕駛人所持有
    各級車類之駕駛執照一併吊扣或吊銷失之過酷，影響人民工
    作及生活甚鉅，故依修正後規定，受吊扣駕駛執照處分時，
    不再吊扣其持有各級車類之駕駛執照，僅於受吊銷駕駛執照
    處分時，始吊銷其持有各級車類之駕駛執照。又道路交通管
    理處罰條例及道路交通安全規則關於汽車之定義係包括「機
    器腳踏車」在內，道路交通管理處罰條例第3條第8款、道路
    交通安全規則第2條第1項第1款亦分別定有明文。
四、經查：
（一）本件異議人領有普通自小客車及普通重型機車駕駛執照，
      其飲酒後於上開時、地騎上開機車，經警稽查測得其吐氣
      所含酒精濃度達每公升0.58毫克，超過規定標準而製單舉
      發之事實，為異議人所不爭執。又其因同一酒後駕車之違
      規行為，同時觸犯刑法第185條之3之公共危險罪，業經本
      院以99年度花交簡字第257號判決判處拘役40 日確定等情
      ，有花蓮縣警察局花警交字第P00000000 號舉發違反道路
      交通管理事件通知單影本1 紙、交通部公路總局臺北區監
      理所花蓮監理站花監違字第裁44-P00000000號違反道路交
      通管理事件裁決書、本院99年度花交簡字第257 號刑事簡
      易判決書各1 份等附卷可稽，是其前揭酒後駕車之違規事
      實堪以認定。
（二）本件異議人上開違規行為係發生於99年2月5日，自應適用
      修正後之道路交通管理處罰條例第68條之規定，而修正後
      之規定已將「吊扣」等字刪除，是行為人有前揭道路交通
      管理處罰條例第35條第1項第1款所規定之違規行為，而須
      吊扣駕駛執照時，僅能吊扣行為人當時駕駛該違規車輛所
      憑之駕駛執照，而不得吊扣該違規行為人所持有而與駕駛
      違規車輛無關之其他各級車類駕駛執照，亦即道路交通管
      理處罰條例第35條第1項第1款規定之「吊扣駕駛執照」，
      係指「吊扣駕駛人酒後違規駕駛時，駕駛該違規車輛所憑
      之駕駛執照」，故已領有輕型機車駕駛執照者，酒後違規
      駕駛輕型機車時，吊扣者即係駕駛者之輕型機車駕駛執照
      ，不得吊扣駕駛者領有之其他汽車或重型機車駕駛執照。
      換言之，依修正後之規定意旨，駕駛汽車違規，僅得吊扣
      汽車駕照，不得吊扣機車駕照，而駕駛機車違規，亦不得
      吊扣汽車駕照，故原處分機關於作成吊扣駕駛執照處分時
      ，應就行為人所應吊扣之駕駛執照種類予以限定，始符合
      依法行政原則。
（三）又異議人為本件違規行為時，係騎輕型機車，其依法所受
      之處分應為限制其騎輕型機車之權利，即吊扣其輕型機車
      駕駛執照，而異議人於違規行為時領有普通自小客車及普
      通重型機車駕駛執照乙節，有證號查詢汽車駕駛人查詢結
      果、證號查詢機車駕駛人查詢結果各1 紙附卷可稽，異議
      人自無輕型機車駕駛執照可供吊扣，原處分機關因異議人
      無輕型機車駕駛執照可供吊扣，而逕行吊扣其普通重型機
      車駕駛執照，此舉顯已逾越修正後道路交通管理處罰條例
      第68條之規範意涵及範圍，並剝奪異議人駕駛普通重型機
      車之權利，原處分機關未審酌及此，逕為裁罰，即非適法
      （臺灣高等法院暨所屬法院97年度法律問題座談會提案第
      40號討論意見及研討結果可資參照）。
（四）綜上所述，道路交通管理處罰條例第68條之規定，既將原
      規定之「吊扣」二字刪除，故受吊扣駕駛執照處分時，不
      再吊扣其持有各級車類之駕駛執照，僅於受吊銷駕駛執照
      處分時，始吊銷其持有各級車類之駕駛執照，已如上述，
      從而，本件異議人雖有因酒後騎輕型機車之違規行為，原
      處分機關固得為吊扣異議人所持有輕型機車駕駛執照之處
      分，然異議人既無輕型機車駕駛執照可供吊扣，依前揭說
      明，尚非得遽予吊扣其所持普通重型機車駕駛執照，然原
      處分機關未予詳查，逕以道路交通管理處罰條例第35條第
      1項第1款之規定，裁處異議人吊扣其普通重型機車駕駛執
      照12個月，自有未洽，異議人據此聲明異議，指摘原處分
      不當，為有理由，爰撤銷原處分關於吊扣駕駛執照12個月
      之處分，改諭知不罰。至於原處分諭知異議人應參加道路
      交通安全講習部分，異議人未聲明異議，本院自無庸為任
      何准駁。
五、至道路交通管理處罰條例第68條雖經修正，並經總統於99年
    5月5日以總統華總一義字第09900107731 號公布，除將現行
    有效條文列為第1項外，並增列第2項：「領有汽車駕駛執照
    之汽車駕駛人，除駕駛聯結車、大客車、大貨車外之非其駕
    駛執照種類之車輛，違反本條例及道路交通安全規則之規定
    ，應受吊扣駕駛執照情形時，無因而肇事致人受傷或重傷者
    ，記違規點數五點。但1年內違規點數共達6點以上或再次應
    受吊扣駕駛執照情形者，併依原違反本條例應受吊扣駕駛執
    照處分規定，吊扣其駕駛執照。」然該條文之施行日期，尚
    未經行政院以命令定之。故本件裁罰仍應依99年5月5日修正
    前即現行有效之同條例第68條作為認定之依據，附此敘明。
六、據上論斷，應依道路交通管理處罰條例第87條第2 項、道路
    交通案件處理辦法第20條前段規定，裁定如主文。
中    華    民    國    99    年    7     月    29    日
                  交通法庭      法  官  許乃文
上列正本證明與原本無異。
如對本裁定不服，應於送達後5日內，向本院提出抗告狀（應抄
附繕本）。
中    華    民    國    99    年    7     月    29    日
                                書記官

司法院資訊處製作；財團法人民間司法改革基金會備份。
